【裁判字號】    97,交聲,219
【裁判日期】    970227
【裁判案由】    聲明異議
【裁判全文】
臺灣高雄地方法院刑事裁定             97年度交聲字第219號
原處分機關  高雄市政府交通局
異  議  人  甲○○
上列異議人即受處分人因違反道路交通管理處罰條例案件，對於
高雄市政府交通局民國97年1月14日所為之處分（處分案號：高
市交裁字第裁32-B00000000號），聲明異議，本院裁定如下：
    主  文
異議駁回。
    理  由
一、本件聲明異議意旨略以：原處分機關以異議人即受處分人甲
    ○○於民國96年11月25日2 時35分許，無照騎乘車牌號碼M5
    5-327 號重型機車，行經高雄市○○區○○路前，有無照駕
    駛及與他車共同在道路上以危險方式駕駛之情事，經警舉發
    違反道路交通管理處罰條例第43條第3 項、第21條第1 項第
    1 款，而填製舉發違反道路交通管理事件通知單，並將異議
    人移送原處分機關，各裁處新台幣（下同）3 萬元、6 千元
    罰鍰，並施以道安講習，惟異議人當日騎乘上開機車搭載友
    人胡博竣行經該處，因後方有警車巡邏，而異議人係無照駕
    駛，為免遭查緝，乃躲入本館路路旁巷子，欲待警車離開後
    再行騎乘，詎隔數分鐘後，員警進入巷內看見異議人與友人
    胡博竣，竟逕認異議人有危險飆車之行為，而將異議人帶至
    鼎山派出所並開立罰單，惟異議人當時僅係無照駕駛並無佔
    用車道競駛之行為，員警就此部分之舉發自有違誤，為此依
    法聲明異議等語。
二、按汽車（包括機器腳踏車）駕駛人，駕駛汽車有在道路上蛇
    行，或以其他危險方式駕車之情形者，處6,000 元以上24,0
    00元以下罰鍰，並當場禁止其駕駛；二輛以上之汽車共同違
    反第一項規定，或在道路上競駛、競技者，處汽車駕駛人30
    ,000 元 以上90,000元以下罰鍰，並當場禁止其駕駛及吊銷
    其駕駛執照，道路交通管理處罰條例第43條第1 項第1 款、
    第3 項分別定有明文。
三、經查：
  (一)異議人於97年1 月16日收受本件高市府交裁字第裁32-B0000
    0000號裁決書，並於同年1 月18日逕向本院提出聲明異議乙
    節，有高雄市政府交通局交通事件裁決中心送達證書、聲明
    異議狀在卷可稽，而異議人雖未依道路交通案件處理辦法第
    13條之規定向原處分機關提出異議狀後，再由該機關轉送本
    院審理，惟該由原處分機關移送之規定並非強制規定，且異
    議人亦已於法定期間內向最後審理之機關即本院提出聲明異
    議，故為訴訟經濟計，異議人逕向本院提出聲明異議，程序
    上自應仍屬適法，合先敘明。
  (二)本件異議人於上揭時、地騎乘車號M55-327 號機車，行經上
    開路段，經警攔查，認異議人有無照駕駛及與他車共同在道
    路上以危險方式駕駛之違規行為，而掣發舉發通知單，嗣經
    原處分機關即高雄市政府交通局依據道路交通管理處罰條例
    第43條第3 項、第21條第1 項第1 款規定，裁處異議人各3
    萬元、6 千元罰鍰，並施以道安講習各節，為異議人所不爭
    執，並有上開裁決書、高市警交字第BO0000000 號舉發違反
    道路交通管理事件通知單各1 份在卷可憑，此部分事實應堪
    認定。而異議人於本院調查中坦承無照駕駛，且依其聲明異
    議狀之載述，亦未就上開裁決書裁處有關無照駕駛罰鍰部分
    有何意見，是本院於此僅就原處分機關認定異議人與他車共
    同在道路上以危險方式駕駛之違規行為所為之裁處是否合法
    部分予以論斷，合先敘明。
  (三)證人即舉發員警周坤志於本院調查中具結證稱：伊當時在本
    館路的涵洞下方路檢站執行防止危險駕車勤務，在2 點半左
    右，有巡邏的同事通報從明誠路那邊有飆車族經過到本館路
    601 巷，他們整群從伊等前面的巷子經過，巡邏警組代號：
    511 同事莊順發通報路檢站並沿路自後尾隨，跟著他們一直
    到建工路右轉至大豐二路，再左轉至皓東路再左轉至本館路
    ，本館路左轉後直行就到伊負責的路檢點，當時開巡邏車尾
    隨的同事，要伊等攔查前面二部摩托車，伊目視其中有1 台
    迴轉行駛，另1 台就躲進本館路600 巷，伊等防止飆車的勤
    務都是在那邊設置路檢點，印象中本館路600 巷是死巷，所
    以伊等尾隨進去，進去巷子裡只有看到異議人1 部車子，因
    為現場是私人的土地，並沒有很多車子停在那裡，只有看到
    摩托車，沒有看到人，現場很暗，伊等拿出手電筒，並摸機
    車的消音器還是熱的，才喝令叫他們出來，異議人跟案外人
    胡博竣當時躲在二部貨車的前面，經伊等喝令出來之後，二
    人才走出來等語（本院卷第30、31頁），而證人周坤志與異
    議人素不相識，亦無怨隙，衡情應無故為虛偽不實陳述之理
    ，佐以異議人於本院調查中自承：當天是伊朋友的朋友生日
    ，約伊唱歌，伊乃騎車搭載案外人胡博竣從伊家中出發要去
    三民區○○路的KISS99，伊經過本館路時，伊看後方有5 至
    7 部機車，還有1 部警車，因為伊沒有駕照，怕被抓，所以
    就先停在巷子裡，當時前方有臨檢站，伊騎乘速度約6 、70
    公里，所騎乘之機車是100CC 的等語（本院卷第29、30頁）
    ，與證人周坤志所述警車尾隨飆車族及於路檢站發現異議人
    所騎乘之機車躲入本館路600 巷巷內等情相符，是證人周坤
    志上開證言應屬可採。而異議人住家位於三民區南端之民權
    二路，其遭查獲處之本館路600 巷則已靠近明誠一路而已至
    三民區之北端，異議人所指之目的地即三民區○○路之KISS
    99則約略處於三民區之中間部位，有電子地圖附卷可參，則
    若如異議人所述其係欲至大順路之KISS99參與朋友之生日宴
    會，就其行徑路徑而言，應無可能越過中間之大順路而行至
    更北方之本館路之理，且異議人嗣於本院調查中稱「當時我
    們車數不多」之語（本院卷第32 頁） ，顯見當時異議人並
    非單獨騎乘機車行駛而有其他同伴，佐以異議人自承當時前
    方並無其他車子，後方則有5 至7 部機車並有警車尾隨，而
    其騎乘100CC 之機車，行駛速度竟達6 、70公里，且證人周
    坤志於接獲通報攔查機車後，直接追蹤躲入本館路600 巷之
    機車，而於該處查獲異議人，自無誤認之可能等情相互勾稽
    ，異議人應係與他車於道路競速，遭巡邏警車追緝而逃逸至
    本館路之事實，應堪認定。而交通勤務警察或依法令執行交
    通稽查任務人員，開單舉發違反道路交通管理處罰條例所列
    之違規事實，經公路主管機關或警察機關所為之裁決處罰，
    本質上為行政處分，係公務員基於職務上權力，依法就特定
    之具體事件所為，並具有公法上效果之單方行政行為。根據
    公務員為公法上行為具有公信力之原則，該行政處分當可被
    推定為真正，且其據以依法處分之事實認定，亦應可推定為
    正確無誤，故本此公信原則，立法者乃賦予行政機關違反道
    路交通事件統一裁罰基準及處理細則等相關規定，使交通勤
    務警察或依法令執行交通稽查任務人員得當機處分，以達成
    維護交通秩序及公共安全之行政目的。而異議人於此並未就
    該執勤員警之舉發是否有誤提出相關證據以供調查，本院亦
    查無任何證據足資證明其有捏造事實違法取締之情事，則本
    件掣單員警即證人周坤志本其維護交通秩序、安全職責所為
    之舉發，自應受到合法、正確之推定。異議人上開所辯，並
    無可採。至異議人另辯稱本件罰單係由在鼎山派出所的另一
    名員警開立云云，惟異議人本件違規行為為證人周坤志所舉
    發，證人周坤志並於上開舉發通知單填單人職名章欄位用印
    表明舉發人身分，有上開舉發通知單1 份在卷可參，且異議
    人既確有上開違規行為，縱該舉發通知單之內容並非由證人
    周坤志所親自填寫，亦無損於該舉發通知單之合法有效性，
    附此敘明。
  (三)又本件異議人上開違規行為，若有監視錄影器錄影或拍照存
    證之物證資料，固可免除不必要之爭議，然員警執行交通勤
    務，依法並未要求就任何違規事項均必須錄影或拍照存證，
    此觀道路交通管理處罰條例第7 條之2 亦規定在當場不能或
    不宜攔截舉發之情況下，可逕行舉發之意旨即明，且因此等
    違規情事均發生於一剎那之間，除非恰有錄影設備或得拍攝
    快速移動畫面之照相設備，否則要求值勤警員或舉發機關需
    緊急錄影或拍照後以此為證，未免與執行勤務之實況相悖，
    並難以實行，故於因無法及時攝影取證之情況下，如無其他
    證據顯示舉發員警有誤認或故意構陷之情事時，尚難以舉發
    員警無法提出其他證據佐證，即認其所述不可採信。而本件
    固除證人周坤志之證詞外，無照片或其他證據以證明異議人
    有上開違規行為，然異議人前揭違規行為，已據證人周坤志
    在本院結證明確，異議人於此亦未能提出證人周坤志有誤認
    或故意構陷之具體事證，是縱裁決機關僅能由員警證明異議
    人之違規行為，而未能提出照片或其他證據證明，亦難認其
    未盡舉證責任，而遽認裁決機關之處分為不當，是異議人指
    稱警員未提出證據云云，亦不足採。
  (五)綜上，原處分機關認異議人有與他車共同在道路上以危險方
    式駕駛之違規行為，援引上開規定，裁處異議人罰鍰30,000
    元，並施以道安講習，尚無違誤，本件異議為無理由，自應
    予以駁回。
四、據上論斷，應依道路交通案件處理辦法第19條，裁定如主文
    。
中    華    民    國    97    年    2     月    27    日
                     交通法庭  法  官  郭宜芳
以上正本證明與原本無異。
如不服本裁定應於送達後5日內向本院提出抗告狀。
中    華    民    國    97    年    3     月    4     日
                                書記官  何承育


司法院資訊處製作；財團法人民間司法改革基金會備份。
